臺灣士林地方法院刑事判決
111年度審訴字第674號
公  訴  人  臺灣士林地方檢察署檢察官
被      告  鄭安棋



上列被告因毒品危害防制條例案件，經檢察官提起公訴（111 年
度毒偵字第569 號、第776 號、第1223號），被告於本院準備程
序進行中，就被訴事實為有罪之陳述，經告知簡式審判程序意旨
，且聽取當事人之意見後，本院合議庭裁定由受命法官獨任進行
簡式審判程序，並判決如下：
    主  文
鄭安棋施用第一級毒品，處有期徒刑肆月，如易科罰金，以新臺
幣壹仟元折算壹日，扣案之注射針筒壹枝沒收、殘留有第一級毒
品海洛因之殘渣袋壹只沒收銷燬；又施用第一級毒品，處有期徒
刑陸月，如易科罰金，以新臺幣壹仟元折算壹日，扣案殘留有第
一級毒品海洛因之殘渣袋壹只沒收銷燬；又施用第二級毒品，處
有期徒刑貳月，如易科罰金，以新臺幣壹仟元折算壹日，扣案之
分裝勺壹支沒收。有期徒刑部分應執行有期徒刑拾月，如易科罰
金，以新臺幣壹仟元折算壹日。
　  事實及理由
一、犯罪事實：
    鄭安棋前於民國109 年間，因施用毒品案件，經本院以 109
     年度毒聲字264 號裁定送觀察、勒戒後，認無繼續施用毒
    品之傾向，在110 年5 月7 日釋放出所，並經臺灣士林地方
    檢察署檢察官以110 年度毒偵字第953 號、110 年度毒偵緝
    字第115 號、第116 號為不起訴處分確定。詎其仍基於施用
    第一、二級毒品之犯意，而分別：
  ㈠於111 年1 月27日上午7 時許，在其位於新北市○○區○○里00
    鄰○○○0 號之住處內，以針筒注射之方式施用第一級毒品海
    洛因1 次。嗣因其為列管之毒品調驗人口，經警於同日晚間
    9 時27分許，前往其上址住處通知配合採尿時，於尚未被有
    偵查犯罪職權之公務員發覺前，主動交付其所有供施用毒品
    所用之針射針筒1 支及施用剩餘而殘留有第一級毒品海洛因
    之殘渣袋1 只，復經其同意採尿送驗後，呈嗎啡陽性反應，
    始悉上情；
  ㈡於111 年4 月3 日上午某時，在上址住處內，以針筒注射之
    方式施用第一級毒品海洛因1 次。嗣於同日晚間9 時30分許
　　，鄭安棋駕駛車牌號碼00－0000號自小客車，在行經新北市
    淡水區水源街2 段177 巷口停等紅燈之際，為警上前盤查，
　　並在前擋風玻璃下方之眼鏡放置盒內，扣得其所有施用剩餘
    之第一級毒品海洛因1 包（驗前淨重0.0381公克，已鑑定用
　　罄），復對其採尿送驗後，呈嗎啡陽性反應，而查獲上情；
  ㈢於111 年5 月15日晚間6 時許，在其友人位於新北市三芝區
    中興街之住處內，以玻璃球燒烤之方式施用第二級毒品甲基
    安非他命1 次。嗣因其為列管之毒品調驗人口，經警於翌（
　　16）日上午9 時20分許，前往其上址住處通知配合採尿時，
    於尚未被有偵查犯罪職權之公務員發覺前，主動交付其所有
    供施用毒品所用之分裝勺1 支，復經其同意採尿送驗後，呈
    安非他命、甲基安非他命陽性反應，始悉上情。
二、證據名稱：
  ㈠被告鄭安棋於警詢、偵查及本院之自白。
  ㈡新北市政府警察局受採集尿液檢體人姓名及檢體編號對照表
    、新北市政府警察局查獲毒品案件尿液檢體監管紀錄表、
　　台灣檢驗科技股份有限公司濫用藥物檢驗報告、臺北榮民總
    醫院111 年3 月24日北榮毒鑑字第C0000000號毒品成分鑑定
    書、111 年5 月17日北榮毒鑑字第C0000000號毒品成分鑑定
    書、刑案現場照片。
　㈢扣案之第一級毒品海洛因1 包（驗前淨重0.0381公克，已鑑
    驗用罄）、殘留有第一級毒品海洛因之殘渣袋1 只，注射針
    筒及分裝勺各1 支。
三、論罪科刑：
　㈠核被告鄭安棋所為，就犯罪事實㈠、㈡部分，均係犯毒品危害
    防制條例第10條第1 項之施用第一級毒品罪；就犯罪事實㈢
    所為，則係犯毒品危害防制條例第10條第2 項之施用第二級
    毒品罪。其施用毒品前後非法持有毒品之低度行為，應各為
    施用毒品之高度行為所吸收，不另論罪。又被告所犯上開3 
    罪間，犯意各別，行為互殊，應予分論併罰。
　㈡被告就犯罪事實㈠、㈢部分，均係於員警前往住處通知配合採
    尿之際，即分別主動交付其所有供施用毒品所用之注射針筒
    、施用剩餘而殘留有第一級毒品海洛因之殘渣袋（犯罪事實
    ㈠），及其所有供施用毒品所用之分裝勺（犯罪事實㈢）
　　，嗣並告知其於上揭所述時、地，分別有施用第一級、第二
    級毒品之行為等情，業據被告供承在卷，復有新北市政府警
    察局淡水分局刑事案件報告書及調查筆錄附卷可憑，堪認被
    告上揭二施用毒品之犯行，係在未被有偵查犯罪職權之公務
    員發覺前即自首而接受裁判，故依刑法第62條前段規定，均
    減輕其刑。至犯罪事實㈡部分，係被告駕車於停等紅燈之際
　　，因行跡可疑而為警盤查，並在車內副駕駛座查獲菸草部分
    燃燒異常且呈現黑色燒焦狀香菸1 支，經初步檢驗結果呈第
    一級毒品海洛因陽性反應（非被告所有，且嗣經送請臺北榮
    民總醫院鑑驗後，僅驗出尼古丁成分），警方再次詢問後，
    被告始交出放置於前擋風玻璃下方眼鏡放置盒內之海洛因 1
     包，業據被告供承在卷，並有新北市政府警察局淡水分局
    刑事案件報告書、刑案現場照片附卷可憑，則依當時情形以
    觀
　　，員警已有事實合理懷疑被告為持有或施用毒品之行為，是
    縱被告嗣後坦承該包海洛因確為其所有，亦與刑法第62條所
    定之自首要件不符，附此敘明。
　㈢爰審酌被告前因施用毒品經觀察、勒戒及法院判處罪刑執行
    完畢後，仍無法斷絕施用毒品惡習，顯見其意志力薄弱，且
    施用毒品足以導致精神障礙、性格異常，甚至造成生命危險
　　，戕害一己之身體健康，並兼衡被告於犯後坦承犯行等一切
    情狀，分別量處如主文所示之刑，並定其應執行之刑後，再
    就被告所犯各罪所處之刑及所定之應執行刑，均諭知易科罰
    金之折算標準。
四、沒收部分：
  ㈠被告就犯罪事實㈠部分經扣案之殘渣袋1 只、就犯罪事實㈡部
    分經扣案之白色粉末1 包，經送請臺北榮民總醫院鑑驗結果
    ，確均檢出第一級毒品海洛因成分（粉末部分驗前淨重0.03
    81公克，已鑑驗用罄），有該醫院之毒品成分鑑定書附卷可
    憑，而鑑驗用罄部分，既已滅失，固無庸再予宣告沒收銷燬
    ，然因上揭殘渣袋各1 只，分別與其上殘留之第一級毒品海
    洛因無從完全析離，故均應依毒品危害防制條例第18條第1 
    項前段之規定，於其各該犯行主文項下，宣告沒收銷燬。
  ㈡被告就犯罪事實㈠部分經扣案之注射針筒1 支、就犯罪事實㈢部分經扣案之分裝勺1 支，則均係被告所有，且分別為供其犯犯罪事實㈠、㈢部分之施用毒品罪所用之物，業據被告供承在卷，亦應依刑法第38條第2 項之規定，於其各該犯行主文項下宣告沒收。檢察官就分裝勺部分聲請沒收銷燬，即有誤會。
　㈢被告分別用以犯犯罪事實㈡、㈢部分之施用毒品罪所用之針筒、玻璃球，均乃一般市面上即可購得之物，且該針筒查無積極證據足認被告仍繼續持有之，而該玻璃球則業經被告丟棄，自無再剝奪其所有以預防並遏止犯罪之必要（立法理由參照），是不另為沒收之諭知，附此敘明。
五、依刑事訴訟法第273 條之1 第1 項、第299 條第1 項前段、
    第310 條之2 、第454 條第1 項，毒品危害防制條例第10條
    第1 項、第2 項、第18條第1 項前段，刑法第11條、第62條
    前段、第41條第1 項前段、第8 項、第51條第5 款、第38條
    第2 項，判決如主文。
六、如不服本判決，得自收受送達之翌日起20日內向本院提出上
    訴狀（應附繕本），其未敘述上訴理由者，應於上訴期間屆
    滿後20日內補提理由書狀於本院，上訴於臺灣高等法院。
本案經檢察官李美金提起公訴，檢察官郭騰月到庭執行職務。
中　　華　　民　　國　　111 　年　　11　　月　　15　　日
                        刑事第十一庭  法  官  蘇昌澤
以上正本證明與原本無異。
因疫情而遲誤不變期間，得向法院聲請回復原狀。
                                      書記官  吳佩蓁
中　　華　　民　　國　　111 　年　　11　　月　　15　　日
附錄論罪科刑法條：
毒品危害防制條例第10條
施用第一級毒品者，處6 月以上5 年以下有期徒刑。
施用第二級毒品者，處3 年以下有期徒刑。